【裁判字號】    98,上易,2614
【裁判日期】    990323
【裁判案由】    傷害等
【裁判全文】
臺灣高等法院刑事判決                98年度上易字第2614號
上  訴  人  臺灣板橋地方法院檢察署檢察官
被      告  丙○○
選任辯護人  蔡宏修律師
上列上訴人因被告傷害等案件，不服臺灣板橋地方法院98年度易
字第1390號，中華民國98年 8月31日第一審判決（起訴案號：臺
灣板橋地方法院檢察署97年度偵字第 26535號），提起上訴，本
院判決如下：
    主  文
上訴駁回。
    理  由
一、公訴意旨略以：被告丙○○自民國94年 9月間起，將位於臺
    北縣三重市○○街71巷 2號3、4、5樓及同街73號3樓房屋，
    出租與乙○○、甲○○夫妻使用，至96年 9月間租期屆滿後
    ，雙方發生爭執，丙○○因而更換上址房屋樓下大門門鎖，
    乙○○夫妻見狀，自行請鎖匠處理，雙方為此交惡。詎丙○○心生不滿，於96年11月24日晚間10時許，在臺北縣三重市
    ○○街73之1號3樓內與乙○○、甲○○商討解決方案時，竟
    基於傷害他人身體之犯意及強制罪之犯意，於前揭時地掌摑
    乙○○臉部，造成乙○○受有創傷後壓力症候群之傷害，並
    強逼乙○○夫妻簽署自96年 9月間起續租上揭房屋之房屋租
    賃契約及逼簽票據號碼 0000000號之供擔保、面額新臺幣（
    下同）84,000元之本票 1紙，因認被告此部分另涉犯刑法第
    277條第1項之傷害罪及同法第304條第1項之強制等罪嫌云云
    （被告丙○○傷害甲○○部分，業經原判決判處有期徒刑 3
    月，如易科罰金，以新臺幣1千元折算1日確定在案）。
二、按犯罪事實應依證據認定之，無證據不得認定犯罪事實；不
    能證明被告犯罪者，應諭知無罪之判決，刑事訴訟法第 154
    條第2項、第 301條第1項分別定有明文。又按告訴人之告訴
    ，係以使被告受刑事訴追為目的，是其陳述是否與事實相符
    ，仍應調查其他證據以資審認（最高法院52年台上字第1300
    號判例意旨參照）。而事實之認定，應憑證據，如未能發現
    相當證據，或證據不足以證明，自不能以推測或擬制之方法
    ，以為裁判基礎；所謂認定犯罪事實之證據，係指足以認定
    被告確有犯罪行為之積極證據而言，如未發現相當證據，或
    證據不足以證明，自不能以推測或擬制之方法，以為裁判基
    礎。且刑事訴訟上證明之資料，無論其為直接證據或間接證
    據，均須達於通常一般人均不致於有所懷疑，而得確信其為
    真實之程度，始得據為有罪之認定，若其關於被告是否犯罪
    之證明未能達此程度，而有合理性懷疑之存在，致使無從形
    成有罪之確信，根據「罪證有疑，利於被告」之證據法則，
    即不得遽為不利被告之認定，最高法院76年台上字第4986號
    判例、40年台上字第86號判例意旨足資參照。
三、證據能力部分：
（一）被告以外之人於偵查中向檢察官所為之陳述，除顯有不可
      信之情況者外，得為證據，刑事訴訟法第159條之 1第2項
      定有明文。查證人即告訴人乙○○、甲○○二人於偵查中
      既係以證人身份陳述，且經檢察官告以具結義務及偽證處
      罰後命之朗讀結文具結，因上開證人均係於負擔偽證罪處
      罰之心理下證述，並以具結擔保其供述真實性，復無受其
      他不當外力干擾情形，可信性極高，本院審酌前開證人於
      偵查中具結證述之際，其外部附隨之環境或條件並無不當
      ，是依上說明，其等於偵查中所為證言，均具有證據能力
      ，而得為證據。
（二）另告訴人乙○○提出之新光吳火獅紀念醫院出具之診斷證
      明書，經當事人於審判程序同意作為證據，本院審酌該書
      面作成時之情況並無不當者，亦得為證據。
四、起訴書認被告丙○○另涉犯上開犯嫌，無非係以證人即告訴
    人乙○○、證人甲○○之證詞，與房屋租賃契約書及本票1
    紙為其主要論據。訊據被告丙○○固坦承其曾於前揭時地掌
    摑乙○○，並收到乙○○夫妻所簽上開房屋租賃契約書及本
    票1紙等情，惟堅詞否認傷害、強制犯行，辯稱：其雖掌摑
    乙○○，但未造成傷害結果；另告訴人乙○○、甲○○夫妻
    自94年9月間起承租上揭房屋，雙方並曾續約，於96年9月間
    租期屆滿後，雙方本已協議續約，因告訴人延誤，遲至96年
    10月底告訴人始直接修改舊租賃契約以為續約之用，並簽發
    擔保本票一併交付，並未強制等語。
五、按檢察官就被告犯罪事實，應負舉證責任，並指出證明之方
    法，刑事訴訟法第161條第1項定有明文。因此，檢察官對於
    起訴之犯罪事實，應負提出證據及說服之實質舉證責任。倘
    其所提出之證據，不足為被告有罪之積極證明，或其指出證
    明之方法，無從說服法院以形成被告有罪之心證，基於無罪
    推定之原則，自應為被告無罪之諭知（最高法院95年度台上
    字第2828號判決意旨參照）。經查，本件證人即告訴人乙○○於原審審理時已明確證述其遭被告掌摑，沒有受外傷，其
    身強體壯等語（見原審卷第49頁背面），於本院準備程序期
    日亦稱當時伊沒有受傷（見本院99年 1月28日準備程序筆錄
    第 3頁），核與被告所辯未造成乙○○傷害結果相符。至乙○○於偵查中雖曾提出新光吳火獅紀念醫院出具之診斷證明
    書為證，陳稱其於本案後有失眠、緊張、恐懼等症狀云云，
    然與其於原審審理時，不僅無法明確說明其身心受害情形，
    猶陳述因其未曾與別人打架，發生事情後睡不著去看精神科
    ，僅看 1次，除睡不著外，沒有其他症狀等語不相符合，是
    告訴人乙○○之前後指述並不一致，而告訴人乙○○除短暫
    出現失眠現象，就醫一次外，並無其他損及健康等症狀，故
    尚難認被告已對告訴人乙○○之健康有何傷害之結果，且審
    酌乙○○於案發後原未就醫，因其妻甲○○遭被告掌摑後於
    11月25日急診檢查治療後，精神狀況仍不穩，乃於同年11月
    26日送妻至同醫院精神科就醫後，始一併就診開立診斷證明
    書等情，可見乙○○受創情況本與其妻甲○○不同等情，本
    件檢察官提出之證據方法，無從說服法院以形成被告已對乙○○身體、健康發生一定傷害結果之心證，認不足以證明被
    告此部分犯罪。
六、又查證人乙○○、甲○○雖於原審審理時雖均證述渠等 2人
    於前揭時地遭被告打耳光，並強逼簽租賃契約及擔保本票云
    云，惟其 2人之證詞，不僅無法證實被告掌摑告訴人夫妻與
    上開房屋租賃契約續約與否之關連，且於原審審理期日當檢
    察官詢問證人乙○○關於被告有無恐嚇言詞時，乙○○固明
    確表示其與甲○○均遭被告恐嚇，然對被告恐嚇言詞內容竟
    稱「他（指被告）說不簽就罰錢16萬元」、「我不記得（有
    無其他恐嚇言詞）」等語，而檢察官詢問乙○○被告逼簽本
    票過程，證人乙○○竟證述簽完租約後再簽本票，簽完租約
    後被告在那裡禱告，沒有再打人，也未再言詞恐嚇云云，另
    證人甲○○雖證指被告有上述強制犯行，惟經檢察官詢問被
    告有無以言詞恐嚇，甲○○僅以不記得回應，檢察官再詢問
    有無抗拒簽發擔保本票時，甲○○亦稱這部分不清楚云云，
    觀其2人之證詞，雖都證指被告犯行，然其2人證詞諸多可疑
    、矛盾之處，尚難據此即為被告不利之認定；反觀被告前揭
    所辯，其中雙方關於更換上址房屋大門門鎖之爭執，雖經證
    人甲○○於原審審理時當庭否認，惟告訴人乙○○於偵查時
    已陳明被告未經同意於進出大門加鎖，因無法出入，請鎖匠
    破壞該鎖等情，有刑事補充告訴理由狀可稽，可見雙方案發
    當時確曾為此發生爭執，再審酌告訴人夫妻於偵查中指稱遭
    被告強逼簽立之租約及本票，確係利用雙方之前租賃舊約直
    接修改無訛，而本票簽發日期則為96年 9月15日，有該租賃
    契約及票據號碼0000000 號本票（見偵查卷第86頁至第90頁
    ）為憑，與被告前揭所辯相合，足見被告所辯尚非虛妄，復
    參以被告與告訴人夫妻就前揭房屋租賃關係始於94年 9月間
    ，雙方並曾續約，至96年9月租期屆滿前，被告並曾於96年7
    月初、同年 9月間就續約事宜傳真書面告知告訴人乙○○，
    有被告所提傳真書面 2紙可憑，由雙方過往租賃及續約商議
    過程情形以觀，衡情，檢察官所舉之證據，尚無從證明上述
    租賃契約及票據號碼0000000 號本票係於96年11月24日晚上
    所簽，亦無積極事證足證被告毆打甲○○之行為與簽訂契約
    、本票行為有何關連性，尚無從形成有罪之確信。此外，復
    查無其他積極證據，足資證明被告有此等犯行，即屬不能證
    明被告此部分犯罪。
八、原審法院已對公訴人所提出之證據，詳為查證，認無法證明
    被告確有傷害與強制告訴人乙○○之犯行，於理由內一一說
    明。且查無其他積極證據，足資證明被告有上述犯罪，因而
    就傷害乙○○及強制部分為無罪之判決，尚無違誤。檢察官
    上訴指摘原判決不當，惟並未能提出其他補強證據，足以證
    明被告此部分犯罪，故其上訴為無理由，應予駁回。
據上論斷，應依刑事訴訟法第368條，判決如主文。
本案經檢察官李良忠到庭執行職務。
中    華    民    國    99    年    3     月    23    日
                  刑事第七庭  審判長法  官  宋明蒼
                                    法  官  楊智勝
                                    法  官  游紅桃
以上正本證明與原本無異。
不得上訴。
                                    書記官  戴伯勳
中    華    民    國    99    年    3     月    25    日

司法院資訊處製作；財團法人民間司法改革基金會備份。
